【裁判字號】    90,簡上,313
【裁判日期】    901218
【裁判案由】    清償債務
【裁判全文】
臺灣高雄地方法院民事判決  九十年度簡上字第三一三號
    上  訴  人  乙○○
    上  訴  人  甲○○
右當事人間清償債務事件，兩造對於中華民國九十年八月九日本院高雄簡易庭九十年
度雄簡字第五四Ｏ號第一審簡易判決各自提起上訴，本院判決如左：
    主      文
原判決關於命上訴人甲○○給付上訴人乙○○超過新台幣柒萬伍仟元及自民國九十年
二月八日起至清償日止按週年利率百分之五計算之利息部分，暨該部分命上訴人甲○
○負擔訴訟費用之裁判均廢棄。
右開廢棄部分，上訴人乙○○在第一審簡易之訴駁回。
上訴人甲○○其餘上訴駁回。
上訴人乙○○上訴駁回。
第一審關於命上訴人甲○○負擔訴訟費用部分及第二審訴訟費用關於上訴人甲○○上
訴部分，由上訴人甲○○負擔十分之七，餘由上訴人乙○○負擔。第二審訴訟費用關
於上訴人乙○○上訴部分，由上訴人乙○○負擔。
    事實及理由
一、本件上訴人乙○○起訴主張上訴人甲○○分於如附表所示期日陸續向伊要求借款
    新台幣（下同）四十三萬二千元，或幫其代繳電話費、水電費、購物費等十一萬
    一千七百四十八元計五十四萬三千七百四十八元，嗣上訴人甲○○乃於民國八十
    七年間起至八十九年十二月十五日止陸續償還十二萬三千元，惟其於所餘之四十
    二萬零七百四十八元欠款即均拒不按約於每月十五日定期予以返還，迭經追索亦
    均無效，為此乃依消費借貸返還請求權請求判令上訴人甲○○應給付伊四十二萬
    零七百四十八元及自起訴狀繕本送達之翌日即九十年二月八日起至清償日止按年
    息百分之五計算之利息，惟原判決除認上訴人甲○○就附表編號一所示之二十萬
    元借款未據清償而判令上訴人甲○○應給付伊二十萬元及自九十年二月八日起至
    清償日止按年息百分之五計算之利息外，其餘之二十二萬零七百四十八元部分則
    以伊未予證明，且上訴人甲○○所辯業已清償結算後尚欠之十萬元等語，與伊主
    張之上訴人甲○○於八十七年間起至八十九年十二月十五日止分期清償之款項情
    節大致相符而認其業已清償此部分債務，因予駁回伊對此部分借款返還之請求，
    但伊請求之系爭四十二萬零七百四十八元者，係扣除上開上訴人甲○○於八十七
    年間起至八十九年十二月十五日止陸續償還之十二萬三千元部分後所餘之債權，
    伊確從未就上開請求之債權總額為上訴人甲○○曾分期清償完畢之自認，原判決
    未予查明，即遽認伊請求對造上訴人給付之二十二萬零七百四十八元部分業經其
    清償完畢而無理由，其認事用法咸有違誤，為此乃請求將原判決不利於伊之部分
    廢棄，其廢棄部分，對造上訴人甲○○應再給付二十二萬零七百四十八元及自九
    十年二月八日起至清償日止按年息百分之五計算之利息，至原審判令上訴人甲○
    ○應給付二十萬元及其遲延利息部分，其認事用法均無違誤，上訴人甲○○就此
    所提之上訴並無理由，爰併聲明駁回其上訴。
二、上訴人甲○○則以伊僅於八十七年或八十八年間陸續向上訴人乙○○借款十萬元
    ，而該款項於雙方結算後，伊業已如數清償完畢而無任何欠款，至證人郭秋敏於
    原審中固曾到庭證以其曾跟蹤上訴人乙○○至中正體育館見及交款之情，惟證人
    郭秋敏乃係上訴人乙○○之員工，且上訴人乙○○既已交待有友人前來取款借用
    ，其又如何會好奇而需要跟蹤上訴人乙○○至體育館，況其既僅跟蹤在後，又如
    何確定上訴人乙○○交予多少金額，此在在與常情有違，詎原審據此證言即遽認
    伊有向上訴人乙○○借款二十萬元之事實而判決伊應給付上開金額及其遲延利息
    ，其認事用法顯有違誤，爰聲明請求將原判決不利於伊之部分廢棄，並駁回上訴
    人乙○○第一審之訴，至原審判決駁回上訴人乙○○其餘請求部分，其認事用法
    均無違誤，上訴人乙○○就此部分提起之上訴並無理由，爰併聲明駁回其上訴。
三、本件上訴人乙○○起訴主張上訴人甲○○分於如附表所示期日陸續向伊借款計五
    十四萬三千七百四十八元，嗣上訴人甲○○至八十九年十二月十五日止乃陸續償
    還十二萬三千元，惟所餘之四十二萬零七百四十八元即拒不按約於每月十五日定
    期返還乙節，固據其提出互助會會單、電話錄音譯文、台新銀行活期儲蓄存款存
    摺等件，並舉證人郭秋敏、李彬義到庭證述為證，惟上訴人甲○○除於曾借款十
    萬元不予爭執外，餘則均予否認，並以前揭情詞置辯。經查：
    (1)、本件上訴人乙○○主張上訴人甲○○於如附表編號一所示期日向伊借取標得
        之合會會款二十萬元云云，固據提出互助會會單、電話錄音譯文等件，並舉
        證人郭秋敏到庭證稱上訴人乙○○於八十六年三、四月間標得二、三十萬元
        互助會會款後乃置放二十萬元於其處，嗣上訴人乙○○來取款後，其乃跟蹤
        至中正體育館而見及上訴人乙○○交款給上訴人甲○○等語為證，惟上訴人
        乙○○據以主張曾標取會款借予上訴人甲○○二十萬元之系爭二互助會，其
        各會之起會日期乃分為八十六年十一月五日、八十八年二月十八日，此有上
        訴人乙○○所提出之系爭互助會會單二紙在卷可稽，是該二會之起會日期既
        均晚於上訴人乙○○所主張之八十六年四月借款之日期，其自不可能得標取
        系爭二互助會中之任何一會而以其所取得之會款借予上訴人甲○○，嗣其雖
        於言詞辯論本院提出各該會單令其辯論時改稱係指長期以來即曾參與上開會
        單所示會首之互助會，非謂所標取之互助會即為會單所示，然此已與其於原
        審及本院歷次準備程序中明確主張所標取之互助會即為會單所示等語明顯不
        同，因認事後更正陳述，尚與事實未合，證人郭秋敏所述應與事實不符而無
        足採。至上訴人乙○○所提之八十九年十月間之電話錄音譯文中之兩造對話
        ，其中固有「甲○○：我為什麼欠你有二十九萬元，那個會是多少，我為什
        麼欠你二十九萬」、「乙○○：那個會錢二十萬」之語，惟依該譯文前後所
        示，上訴人甲○○始終質疑上訴人乙○○所述之金額，且該譯文內之金額與
        上訴人乙○○於本件訴訟中之主張不同，更與上述該時期無會可標之事實相
        違，自不得據此即得認上訴人乙○○有標取會款而曾借予上訴人甲○○二十
        萬元之情，此外上訴人乙○○於此復未另行舉證以實其說，所陳於八十六年
        四月間曾借予上訴人甲○○二十萬元會款云云自屬無據。
    (2)、本件上訴人乙○○復以上訴人甲○○於如附表編號十所示期日向伊借取十一
        萬五千元以繳納傷害易科罰金金額、互助會會款云云，固據其提出台新銀行
        活期儲蓄存款存摺、電話錄音譯文等件，並舉證人李彬義到庭證稱上訴人乙
        ○○於八十八年十一月二十四日自其帳戶內提領十萬元，嗣於同年十二月初
        即見及上訴人甲○○騎機車至店後向其妻即上訴人乙○○取款等語為證，惟
        依上訴人乙○○所自述，上訴人甲○○因對其妻即訴外人胡玉娟傷害而經判
        處有期徒刑三月，其易科罰金繳納期限乃為八十九年一月底，且其合會繳納
        日期亦為八十九年間（九十年十月二十六日補充上訴理由狀一參照），則上
        訴人甲○○既係於八十九年一月間始需款使用，衡依常情，其應無於此二個
        月前之八十八年十一月間即向上訴人乙○○開口要求借款，且其若如此急需
        ，亦無在上訴人乙○○領款後之十餘日後始於如證人李彬義所述之十二月初
        始前往取款者，況有期徒刑三個月之易科罰金額乃為八萬一千元而非五萬四
        千元，加計上訴人乙○○自述之四萬元會款、二萬五千元借款，上訴人甲○
        ○所需者即達十四萬六千元，與上訴人乙○○主張借予之十一萬五千元顯不
        相符，參以上開十萬元係自提款機提領，準此，提款本甚方便，尤無於二月
        前提領之必要，此於其在同年十一月二十五日即提領該十萬元之翌日起即又
        陸續領取多筆款項，顯見證人李彬義所述內容與事實應有不符而無足採，此
        外上訴人乙○○於此復未舉證以實其說，所陳其於八十九年間曾借予上訴人
        甲○○十一萬五千元以繳納易科罰金金額、互助會會款云云尚屬無據。
    (3)、本件上訴人乙○○另以上訴人甲○○於如附表編號二至九所示期日分別向伊
        借款或要求代付電話費等計二十二萬八千七百四十八元乙節，固未據上訴人
        乙○○提出任何證據以實其說，惟依上訴人甲○○歷來所自承之其曾於八十
        七年或八十八年間陸續向上訴人乙○○借款，嗣於八十八年底或八十九年初
        結算時計欠有十萬元等語，則上訴人甲○○於此十萬元借款之範圍內自應認
        上訴人乙○○之主張為真實，其逾此範圍外之數額即屬無據，是上訴人乙○
        ○依法得向上訴人甲○○請求返還者即僅此之十萬元自明；又本件上訴人甲
        ○○就上開十萬元借款固辯以結算後業已全數清償完畢云云，惟此除其自認
        之二萬五千元部分外（上訴人乙○○自承上訴人甲○○在結算後曾於八十九
        年十一月十五日、十二月十五日各清償一萬元，而八十九年十月間乃收受由
        訴外人林金花轉交用以清償之五千元，此見其所自提九十年五月十八日電話
        錄音譯文及九十年七月二十六日準備書狀六）業均為上訴人乙○○所否認，
        上訴人甲○○於此七萬五千元之清償並未舉證以實其說，所辯業已全數清償
        云云自無足採，是兩造就系爭債權債務關係自僅餘有七萬五千元未償自明。
    綜上所述，本件上訴人甲○○迄今尚仍積欠上訴人乙○○七萬五千元未償，從而
    上訴人乙○○依消費借貸返還請求權請求上訴人甲○○應給付七萬五千元及自起
    訴狀繕本送達之翌日即九十年二月八日起至清償日止按年息百分之五計算之利息
    為有理由，自應予以准許，原審於此範圍內之判決其認事用法尚無違誤，自應予
    以維持，上訴人甲○○指摘原判決之該部分不當，求予廢棄改判，為無理由，自
    應予以駁回此部分之上訴，另上訴人乙○○逾此七萬五千元範圍外之請求依法則
    屬無據，原審判令上訴人甲○○除此應再給付上訴人乙○○十二萬五千元及其遲
    延利息自有未洽，上訴人甲○○上訴意旨指摘原判決此部分不當，求予廢棄改判
    ，為有理由，自應由本院予以廢棄改判如主文第二項所示，至上訴人乙○○所得
    請求者既僅如上所述，原審駁回其二十二萬零七百四十八元及其遲延利息部分之
    請求尚無違誤，自應予以維持，上訴人乙○○指摘原判決之該部分不當，求予廢
    棄改判，為無理由，自應予以駁回其上訴。
四、本件為判決基礎之法律關係已臻明確，兩造其餘之攻擊防禦方法核與判決結果不
    生影響，毋庸一一論列，併此敘明。
五、據上論結，本件上訴人甲○○之上訴為一部有理由、一部無理由，上訴人乙○○
    之上訴為無理由，合依民事訴訟法第四百三十六條之一第三項、第四百五十條、
    第四百四十九條第一項、第七十九條前段、第七十八條、第四百六十三條，判決
    如主文。
中      華      民      國       九十      年     十二    月    十八    日
                              臺灣高雄地方法院民事第五庭
~B審判長法官  黃國川
~B法      官  汪怡君
~B法      官  黃宏欽
~B附表：
編號   時 間（年/月）  金額及用途
1.     86.04           借予合會會款200000元
2.     86.08           借予20000元及代繳電話費3800元
3.     87.04           借予30000元
4.     87.08           代繳電費27274元、水費5400元
5.     87.09           借予30000元及代繳購物費6300元
6.     88.01~08        代繳電話費240000元、電費29500元
7.     88.08           借予20000元
8.     88.11           借予17000元
9.     88.12           代繳行動電話費15474元
10.    89              借予50000元繳傷害罪之易科罰金、40000元繳合會會款、
                         另借25000元
右為正本係照原本作成。
本判決不得上訴。
中      華      民      國    九十      年     十二     月      十八      日
~B法院書記官  史華齡


司法院資訊處製作；財團法人民間司法改革基金會備份。
